【裁判字號】    92,訴,396
【裁判日期】    920506
【裁判案由】    給付借款
【裁判全文】
臺灣台南地方法院民事判決  九十二年度訴字第三九六號
    原      告  台南縣北門鄉農會
    法定代理人  丙○○
    訴訟代理人  乙○○
    被      告  己○○
                丁○○○
                戊○○
                甲○○
右當事人間請求給付借款事件，本院判決如左：
    主    文
被告應連帶給付原告新台幣佰萬元，及自民國九十一年十月二十九日起至清償日止
，按週年利率百分之七點六計算之利息，並自民國九十一年十一月三十日起至民國九
十二年五月二十九日止，按上開利率百分之十，自民國九十二年五月三十日起至清償
日止，按上開利率百分之二十計算之利息。
訴訟費用由被告連帶負擔。
    事    實
甲、原告方面：
  一、聲明：如主文所示。
  二、陳述：被告己○○於民國八十三年七月二十九日，邀同被告丁○○○、戊○○
      及甲○○為連帶保證人，向原告借款新台幣（下同）三百萬元，約定清償期為
      九十三年七月二十九日，借款利息按百分之十點二五計算，並隨原告基本放款
      利率變動而調整，且以每一個為一期，按期繳納利息，嗣於清償期屆至則清償
      全數本金，如遲延清償時，即喪失期限利益，視為全部借款均屆清償期，除按
      原約定利率計付利息外，逾期清償在六個月以內者，按上開利率百分之十，超
      過六個月者，按上開利率百分之二十加計違約金。詎被告己○○上開借款九十
      一年十月二十九起，即未依約繳納利息，現仍積欠本金三百萬元、利息及違約
      金未清償，迭經多次催討，仍未獲置理，爰依消費借貸及連帶保證之法律關係
      ，提起本件訴訟。
  三、證據：提出借款申請書、不動產放款值調查報告表、擔保放款借據、利率變動
      表、放款分戶卡、放款歸戶及保證歸戶卡、支出傳票、收入傳票、存款取款條
      各一份、約定書四份為證。
乙、被告方面：
壹、被告己○○、丁○○○部分：
    被告己○○、丁○○○二人均未於言詞辯論期日到場，亦未提出書狀作何聲明或
    陳述。
貳、被告戊○○部分：
  一、聲明：原告之訴駁回。
  二、陳述：伊確實擔任本件被告己○○向原告借款之連帶保證人，但原告未事先聯
      絡，就逕行起訴。
  三、證據：提出八十年至九十一年繳款明細資料一份。
參、被告甲○○部分：
  一、聲明：原告之訴駁回。
  二、陳述：本件借款借據與被告己○○另向原告借款一百萬之借據，均是在八十三
      年間同時簽訂，伊當時因同意擔任被告己○○另向原告借款一百萬元之連帶保
      證人，故在未填寫借款金額之本件借款借據上蓋用印章，不知為何後來借據上
      之借款金額會遭填寫為三百萬元，伊並無擔任本件三百萬元借款連帶保證人之
      意思，因此伊無庸對本件借款負連帶保證責任。
  三、證據：提出通知書一紙為證。
    理      由
一、按訴狀送達後，原告不得將原訴變更或追加他訴。但有下列各款情形之一者，不
    在此限：三擴張或減縮應受判決事項之聲明者，民事訴訟法第二百五十五條第一
    項第三款定有明文。查原告原起訴請求被告應連帶給付之違約金起算日，係自九
    十一年十一月二十九日起算（見本院卷第十二頁），嗣原告於起訴狀繕本送達後
    ，而於本院九十二年四月二十二日言詞辯論期日，當庭聲明違約金之起算日，更
    正為自九十一年十一月三十日起算（見本院卷第五七頁），此屬減縮應受判決事
    項之聲明，核與民事訴訟第第二百五十五條第一項第三款規定，尚無不合，應予
    准許。又被告己○○、丁○○○二人均未於言詞辯論期日到場，核無民事訴訟法
    第三百八十六條各款所列情形，爰依原告之聲請，由其一造辯論而為判決。
二、原告主張：被告己○○於八十三年七月二十九日，邀同被告丁○○○、戊○○及
    甲○○為連帶保證人，向原告借款三百萬元，約定清償期為九十三年七月二十九
    日，借款利息按百分之十點二五計算，並隨原告基本放款利率變動而調整，且以
    每一個為一期，按期繳納利息，嗣於清償期屆至則清償全數本金，如遲延清償時
    ，即喪失期限利益，視為全部借款均屆清償期，除按原約定利率計付利息外，逾
    期清償在六個月以內者，按上開利率百分之十，超過六個月者，按上開利率百分
    之二十加計違約金。詎被告己○○上開借款九十一年十月二十九起，即未依約繳
    納利息，現仍積欠本金三百萬元、利息及違約金未清償之事實，已據其提出與所
    述相符之借款申請書、不動產放款值調查報告表、擔保放款借據、利率變動表、
    放款分戶卡、放款歸戶及保證歸戶卡、支出傳票、收入傳票、存款取款條各一份
    、約定書四份為證（見本院卷第十四至十九、二六至二七、三五至四一頁）。被
    告己○○、丁○○○二人於相當期日前受合法通知，未於言詞辯論期日到場，復
    未提出書狀爭執或否認原告之主張，應視同自認原告主張之事實，又被告戊○○
    於本院審理時既對於原告上開主張之事實自認在卷（見本院卷第五七頁），其僅
    以原告未事先聯絡即逕行起訴等語抗辯，尚無可採。
三、原告前開主張被告己○○向其借款三百萬元未依約清償，尚積欠如主文第一項所
    示金額等情，此固為被告甲○○所不爭執，惟原告另主張被告甲○○為本件借款
    之連帶保證人一節，則為被告甲○○所否認，辯稱：本件借款借據與被告己○○
    另向原告借款一百萬之借據，均是在八十三年間同時簽訂，伊同意擔任被告己○○另向原告借款一百萬元之連帶保證人，故在未填寫借款金額之借據上蓋用印章
    ，不知為何後來借據上之借款金額會遭填寫為三百萬元，伊無庸對本件借款負連
    帶保證人責任云云。茲查：
（一）按當事人主張有利於己之事實，就其事實有舉證之責任，民事訴訟法第二百七
      十七條定有明文。又原告於起訴原因已有相當之證明，而被告於抗辯事實即應
      負證明之責，倘無確實證明方法或僅以空言爭執者，當然認定其抗辯事實非真
      正，即應為被告不利益之裁判（最高法院九十一年度台上字第四六三號判決意
      旨參照）。查被告己○○分別於八十三年七月二十九日、八十四年四月二十八
      日，向原告各借款三百萬元（即本件借款）、一百萬元之情，此有兩造所不爭
      執之放款歸戶及保證歸戶卡一紙在卷可稽（見本院卷第三七頁），雖被告甲○○辯稱被告己○○之上開二筆借款借據均係於八十三年間同時簽訂云云，然觀
      之上開二筆借款借據之簽訂時間，分別為八十三年七月二十九日、八十四年四
      月二十八日，二者相隔長達近八月，倘被告己○○上開另一筆一百萬元借款，
      與本件借款同於八十三年七月二十九日簽訂借據，則被告己○○豈非預先簽訂
      借據，待歷時八月後始取得原告撥付之一百萬元借款，此與一般借款人之所以
      借款，乃因急需取得款項以因應目前資金週轉之情，顯不相符；況被告己○○
      另向原告借款之一百萬元，係屬擔保放款類型之借款，此一提供擔保之放款，
      金融機構必先就借款人之連帶保證人之資力或擔保物價值進行評估，始得以決
      定貸款額度，是以，依金融交易慣例，原告當無未就借款人即被告己○○之連
      帶保證人資力或擔保物價值進行評估前，即預先與被告己○○簽訂借據之可能
      ，從而，被告甲○○上開被告己○○之本件借款與另一筆一百萬元借款之借據
      係同時簽訂之所辯，尚難採信。
（二）被告甲○○雖又辯稱：伊蓋用印章時，借據上尚未填寫借款金額，事後始遭填
      寫借款金額為三百萬元云云，然此已為原告所否認，且被告甲○○為一智識健
      全之成年人，其豈有於未確認借款金額之情形下，逕在未填寫借款金額之空白
      借據連帶保證人欄上蓋用印章，而擔負無限清償責任風險之可能，所辯顯與常
      情不符，堪認被告甲○○於借據連帶保證人欄蓋用印章之際，其上應已填載借
      款金額三百萬元無疑。再者，被告己○○之本件借款借據與另一筆一百萬元借
      款借據，並非同時簽訂一節，業如前述，則被告甲○○於本件三百萬元借款借
      據連帶保證人欄蓋用印章時，亦無誤認伊為擔任被告己○○另一筆一百萬元借
      款連帶保證人而蓋用印章之可能，可徵被告甲○○確係同意擔任本件借款之連
      帶保證人，始於借據連帶保證人欄蓋用印章甚明。次按如有用印章代簽名者，
      其蓋章與簽名生同等之效力；私文書經本人或其代理人簽名、蓋章或按指印或
      有法院或公證人之認證者，推定為真正，民法第三條第二項、民事訴訟法第第
      三百五十八條第一項分別定有明文。查被告甲○○既自承本件借款借據上連帶
      保證人欄之印文為伊親自所蓋印，依上開規定，自發生與簽名同等之效力，當
      不影響被告甲○○為本件借款連帶保證人之效力。準此，被告甲○○既無確實
      之證明方法，僅以空言爭執伊非本件借款之連帶保證人，自難認其抗辯之事實
      為真正。
（三）綜上，原告主張被告甲○○為本件借款之連帶保證人，應可採信。被告甲○○
      否認有擔任本件借款連帶保證人云云，自無可採。
四、按借用人應於約定期限內，返還與借用物種類、品質、數量相同之物；又稱保證
    者，謂當事人約定，一方於他方之債務人不履行債務時，由其代負履行責任之契
    約；保證債務，除契約另有訂定外，包含主債務之利息、違約金、損害賠償及其
    他從屬於主債務之負擔；連帶債務之債權人，得對於債務人中之一人或數人或其
    全體，同時或先後請求全部或一部之給付，民法第四百七十八條、第七百三十九
    條、第七百四十條、第二百七十三條第一項分別定有明文。查本件原告主張被告
    己○○邀同被告丁○○○、戊○○及甲○○為連帶保證人向其借款，到期未依約
    清償，已如前述，則被告四人對於原告自應負連帶清償之責。從而，原告本於消
    費借貸與連帶保證之法律關係，請求被告連帶給付如主文第一項所示所示之本金
    、利息及違約金，即屬有據，應予准許。
五、據上論結，本件原告之訴為有理由，依民事訴訟法第三百八十五條第一項前段、
    第八十五條第二項，判決如主文。
中      華      民      國    九十二    年      五      月      六      日
                                臺灣臺南地方法院民事第三庭
~B審判長法  官  王金龍
~B法        官  林逸梅
~B法        官  張銘晃
右為正本係照原本作成。
如對本判決上訴，須於判決送達後廿日內向本院提出上訴狀。
中      華      民      國    九十二    年      五      月      六      日
~B法院書記官    鄭吉裕


司法院資訊處製作；財團法人民間司法改革基金會備份。
